【裁判字號】    92,易,187
【裁判日期】    921222
【裁判案由】    恐嚇等
【裁判全文】
臺灣臺北地方法院刑事判決                          九十二年度易字第一八七號
    公  訴  人  臺灣臺北地方法院檢察署檢察官
    被      告  辛○○  男  三.
右列被告因恐嚇等案件，經檢察官提起公訴（九十年度偵字第二五一一九號），本院
判決如左：
    主  文
辛○○共同以強暴使人行無義務之事，未遂，處有期徒刑陸月，如易科罰金，以參佰
元折算壹日。
    事  實
一、辛○○因借款新台幣（下同）十萬元予丁○○，經數次催討欠款未果，民國九十
    年十月二日晚間，丁○○答應辛○○於隔日晚上十時許在台北縣新店市○○路附
    近先償還二萬五千元，惟因翌日（即九十年十月三日）丁○○無法籌到款項而未
    能依約前往該處，辛○○竟夥同數名年籍不詳之成年男子，共同基於犯意聯絡及
    行為分擔，未經丁○○及其妻己○○同意，於同日晚間十時餘許侵入渠等位於台
    北縣新店市○○路二四七巷一弄一號三樓住處，且為強迫丁○○回到該處處理債
    務，竟在與丁○○通話時，令其於十點半以前立刻返回住處解決此事，並與前開
    數名成年男子共同砸毀其住處由丁○○夫婦管領之花瓶一個、窗戶玻璃兩片、酒
    櫃玻璃一片等物致令不堪用，足以生損害於丁○○及己○○共同管領上述財產之
    利益，而以此現實強暴手段迫使丁○○行無義務之事，惟因丁○○並未返回其住
    處致未遂。
二、案經被害人丁○○、己○○訴由台北縣政府警察局新店分局報請台灣台北地方法
    院檢察署檢察官偵查起訴。
    理  由
一、訊據被告辛○○固坦認數次向丁○○索取欠款未果，而與丁○○約定於九十年十
    月三日償還部分款項，惟因丁○○仍無法依約履行而於十月三日晚間與丁○○通
    話之事實，惟矢口否認有何前開犯行，辯稱：因為丁○○答應在十月三日晚間還
    錢，所以在當日晚間十時餘許有打電話給丁○○討論此事，當晚其在甲○○家中
    聚餐，聚完餐後就離開往中和、碧潭方向，並未夥同他人至丁○○家中砸毀物品
    令其立刻返家云云，經查：
    （一）按刑事訴訟法第二百三十二條所謂犯罪之被害人，指因犯罪行為直接受損
          害之人，就財產犯罪而言，並不限於所有權人，即對於該財產有事實上管
          領之人亦不失為直接被害人，本件台北縣新店市○○路二四七巷一弄一號
          三樓內被砸毀之物品所有權人雖係劉古蘭子，然該處於案發時係由告訴人
          丁○○、己○○居住，劉古蘭子並未居住該處等情，業據證人劉古蘭子證
          述屬實（見本院九十年度偵字第二五一一九號卷第九頁），是被害人戚正
          華、己○○自得提出合法告訴，核先敘明。
    （二）告訴人丁○○積欠被告債務未還之事實，為被告及告訴人所不爭執，並有
          ，本票一紙、支票九紙、退票理由單影本等附卷可按，而被告確實於右揭
          時地夥同數名成年男子共同毀損告訴人丁○○、己○○家中之物迫使戚正
          華返家解決債務等情，亦據告訴人丁○○指稱：因為被告一直向其索討欠
          款，所以與被告約定要在九十年十月三日晚間十時許先返還部分款項，惟
          因無法籌到錢，故在晚間十點多打電話給被告希望可以延期，想不到被告
          竟然在電話中要求其立刻返回住處解決此事，否則全家會不好過，隨後即
          聽到乒乒乓乓東西被砸毀的聲音，並由不詳姓名之成年男子接聽電話稱其
          沒膽子欠錢不敢出面處理，但其很害怕所以不敢回家，隔日與其女兒回家
          時才發現家中被侵入砸毀等語（見本院九十二年二月二十一日、三月二十
          八日訊問筆錄），告訴人己○○證稱：十月三日白天丁○○有打電話希望
          被告能夠通融，但因籌不到錢不敢回家，所以就先到其兒子乾爸家躲避，
          晚間十時餘許丁○○與被告通話時，聽到有東西被砸毀的聲音，等到隔日
          回家才發現家中被侵入，家具物品被砸毀等語（見本院九十二年三月二十
          八日訊問筆錄），核與證人庚○○證稱：其住在丁○○家對面，九十年十
          月三日晚間，有聽到東西被砸聲音，因為其一個人在家很害怕，就跑出來
          站在巷口，與其他人討論一號三樓裡面東西被砸的事等語（見本院九十二
          年四月十八日訊問筆錄），證人乙○○證稱：當日晚間其巡邏時，接獲勤
          務中心通報說新店市○○路二四七巷一弄一號三樓內有人在打架，因為怕
          有人傷亡，所以會同里長及主管一起進去，進去後沒發現人，只有看到東
          西被砸毀，因為該處二樓有窗戶，所以懷疑嫌犯是從樓梯間的窗戶越過再
          進入砸毀物品，其訪查附近鄰居，庚○○說當時有聽到很吵、有人講話的
          聲音等語（見本院九十二年四月十八日訊問筆錄），並有現場毀損照片八
          紙附卷可按。
    （三）被告雖辯稱當時並未前往告訴人家中砸毀物品云云，然對於九十年十月三
          日晚間十時餘許被告身在何處，其供稱：當時在友人甲○○位於新店市○○街十七巷三號二樓家中聚餐，待到十點多因為喝醉酒，就睡在甲○○家
          附近車上，並未再到別的地方去，一直睡到隔天早上才起來云云（見九十
          年度偵字第二五一一九號卷第一五一頁背面），然於本院審理時又改稱：
          其不確定何時離開甲○○家，也忘記到了何處，是閱卷看了通聯紀錄才知
          道有到中和、碧潭等地云云（見本院九十二年十二月八日審理筆錄），前
          後供述顯有歧異。再者，證人甲○○證稱：九十年十月三日晚間八時四十
          分左右被告到其家中聊天，但在同日晚間十點之前就先離開了（見九十年
          度偵字第二五一一九號卷第十四頁背面），顯見被告確實於十時之後即未
          待在甲○○住處；參諸被告所使用之Ｚ000000000號通聯紀錄顯
          示，上開門號於九十年十月三日晚間十時零四分許與告訴人丁○○所使用
          之Ｚ000000000號行動電話有通話紀錄，且該門號於十時零四分
          至十時十六分許長達十幾分鐘時間，通話之基地台位置均位於台北縣新店
          市○○路二二五號五樓，而告訴人丁○○位於台北縣新店市○○路二四七
          巷一弄一號三樓住處，其所使用之基地台位置即是新店市○○路二二五號
          五樓等情，有和信電訊股份有限公司九十一年二月十八日函覆之Ｚ000
          000000號通聯紀錄（見九十二年度偵字第二五一一九號卷第四十五
          頁），及九十二年九月一日回函附卷可參（見本院卷第一二八頁），足見
          被告於當日晚間十時餘許與丁○○通話時，所在位置即在丁○○家中，並
          且逗留長達十餘分鐘，是被告辯稱並未至告訴人家中云云，委無足採，而
          告訴人丁○○與被告通話時既聽到物品被砸毀的聲音，被告當時又在告訴
          人家中，顯見該侵入住宅毀損犯行確實係被告夥同他人所為無誤，本件事
          證明確，被告犯行堪以認定。
二、按刑法第三百零四條第一項稱「強暴」者，乃以實力不法加諸他人之謂，惟不以
    直接施諸於他人為必要，即間接施之於物體而影響於他人者，亦屬之（最高法院
    八十六年度台非字第一二二號判決參照），本件被告以砸毀告訴人家中物品之強
    暴方式令告訴人丁○○立刻返回處理債務，然丁○○因恐懼而未返家處理，是核
    被告所為，係犯刑法第三百零六條無故侵入住宅罪、第三百五十四條毀損罪及第
    三百零四條第二項、第一項強制未遂罪。公訴人雖認被告所犯係第三百零五條之
    恐嚇罪，然刑法第三百零四條係指以現實的加害相要脅，迫使人行具體的無義務
    之事，而刑法第三百零五條所謂以加害生命、身體、自由、名譽、財產之事恐嚇
    他人，則以告知將來的惡害為已足，雖亦常有如為一定行為或不為一定行為將有
    如何之惡害等言詞，亦僅係抽象的恫嚇，與現實具體的強制有別（司法院司法業
    務研究會第二、四期，刑事法律專題研究七十二年十二月版第一一五至一一七頁
    ），本件被告既以砸毀他人物品之強暴方法迫使告訴人返家，即已施用現實之強
    暴手段，與單純之惡害通知有別，公訴意旨漏未斟酌此點尚有未洽，惟其基本事
    實同一，本院自應變更其起訴法條予以審理。被告上開行為與數名年籍不詳之成
    年男子間有犯意聯絡及行為分擔，為共同正犯；其所犯上開三罪間，有方法結果
    之牽連關係，應從一重之強制罪論處；又其已著手於強制犯行之實施，然未達到
    使丁○○返家之結果，係屬未遂，依刑法第二十六條前段規定減輕其刑。爰審酌
    被告不思以正當途徑解決債務，竟夥同他人侵入住宅毀損物品迫使他人出面，對
    量處如主文所示之刑，並諭知易科罰金之折算標準，以示懲儆。
三、公訴意旨另以：辛○○為追討丁○○及己○○夫妻二人所積欠之債務，基於恐嚇
    之概括犯意，與四、五位不詳姓名年籍之成年男子共同基於恐嚇之犯意，於九十
    年十月二日二十二時許，由該四、五名不詳姓名成年男子，至戚、劉二人位於台
    北縣新店市○○路二四七巷一弄一號三樓住處之樓梯口，向渠二人表示「丁○○
    欠顧耀煜（即辛○○之舊姓名）十萬元，限明天下午十七時前先付五萬元，否則
    要你全家好看」等加害生命、身體之事，而恐嚇渠二人致生危害於安全，因認被
    告涉有刑法第三百零五條罪嫌等語（見九十二年十月三十日檢察官補充理由書）
    。惟按犯罪事實應依證據認定之，無證據不得認定犯罪事實，刑事訴訟法第一百
    五十四條第二項定有明文，況告訴人之告訴，係以使被告受刑事訴追為目的，是
    其陳述是否與事實相符，仍應調查其他證據以玆審認，最高法院五十二年台上字
    第一三○○號著有判例可資參照。本件被告堅決否認上開犯行，辯稱：九十年十
    月二日確實有與告訴人通話討論欠款之事，且在當日晚間還與丁○○見面，並不
    知道有人去向丁○○索取欠款並出言恐嚇之事，其與該成年男子亦不認識等語。
    經查，告訴人丁○○、己○○雖指稱：九十年十月二日晚間十時許，有四名成年
    害怕，其中一人還當場用行動電話打給被告，由被告與丁○○通話確定這四人係
    受其委託，於是當晚就與被告碰面答應隔天還錢等語（見本院九十二年二月二十
    一日、三月二十八日訊問筆錄），然經調閱被告所使用之Ｚ000000000
    號通聯紀錄，九十年十月二日晚間九時五十九分至十時五十九分許，被告收到他
    人所打來之行動電話僅有Ｚ000000000號及Ｚ000000000號兩
    個門號，其中Ｚ000000000號門號聲請人為戊○○（見中華電信股份有
    限公司台灣北區電信分公司基隆營運處九十二年四月十四日函），Ｚ00000
    0000號門號聲請人為丙○○（見和信電訊九十二年九月一日函），其中戊○○經傳喚未到，告訴人亦未到庭指認戊○○即為在場為恐嚇行為人之一，而證人
    丙○○到庭證稱：其不認識辛○○及丁○○，Ｚ000000000號門號雖係
    其所聲請，然聲請後借給公司同事黃亞勛使用，因為黃亞勛未依約付電話費，所
    以就斷話了，其不知道為何九十年十月二日晚間該門號有與被告通話之紀錄等語
    （見本院九十二年十月三十日訊問筆錄），亦無法證明被告之犯行，是以告訴人
    雖指稱到場恐嚇之人有打行動電話與被告聯繫，然除告訴人指訴外，既無其他補
    強證據足證告訴人指訴屬實，而被告亦無自證無罪之義務，揆諸前揭說明，自難
    認此部份犯行與被告有關，惟公訴人認此部份若構成犯罪，與本院前揭論罪科刑
    部分有裁判上一罪關係，是爰不另為無罪之諭知，附此敘明。
據上論斷，應依刑事訴訟法第二百九十九條第一項前段、第三百條，刑法第二十八條
、第三百零四條第二項、第一項、第三百零六條、第三百五十四條、第二十六條前段
、第四十一條第一項前段、第五十五條，罰金罰鍰提高標準條例第一條前段、第二條
，判決如主文。
本案經檢察官葉雅婷到庭執行職務
中      華      民      國    九十二    年    十二    月    二十二    日
                                      臺灣臺北地方法院刑事第三庭
                                               審判長法官 林勤綱
                                                   法  官 邱  琦
                                                   法  官 蔡如琪
右正本證明與原本無異。
如不服本判決，應於判決送達後十日內，向本院提出上訴狀。
                                          書記官 黃鈴容
中      華      民      國    九十二    年    十二    月    二十二    日
附錄法條
中華民國刑法第三百零四條
(強制罪)
以強暴、脅迫使人行無義務之事或妨害人行使權利者，處三年以下有期徒
刑、拘役或三百元以下罰金。
前項之未遂犯罰之。
中華民國刑法第三百零六條
(侵入住居罪)
無故侵入他人住宅、建築物或附連圍繞之土地或船艦者，處一年以下有期
徒刑、拘役或三百元以下罰金。
無故隱匿其內，或受退去之要求而仍留滯者，亦同。
中華民國刑法第三百五十四條
毀棄、損壞前二條以外之他人之物或致令不堪用，足以生損害於公眾或他
人者，處二年以下有期徒刑、拘役或五百元以下罰金。


司法院資訊處製作；財團法人民間司法改革基金會備份。
